最高法院刑事判決　　　　　　九十六年度台上字第五一九九號
上　訴　人　甲○○
上列上訴人因違反毒品危害防制條例案件，不服台灣高等法院中
華民國九十六年六月二十二日第二審判決（九十六年度上訴字第
二一六五號，起訴案號：台灣板橋地方法院檢察署九十四年度毒
偵字第四三六○號），提起上訴，本院判決如下：
    主  文
上訴駁回。
　　理　由
按刑事訴訟法第三百七十七條規定，上訴於第三審法院，非以判
決違背法令為理由，不得為之。是提起第三審上訴，應以原判決
違背法令為理由，係屬法定要件。如果上訴理由狀並未依據卷內
訴訟資料，具體指摘原判決不適用何種法則或如何適用不當，或
所指摘原判決違法情事，顯與法律規定得為第三審上訴理由之違
法情形，不相適合時，均應認其上訴為違背法律上之程式，予以
駁回。本件上訴人甲○○上訴意旨略稱：施用毒品具有成癮性，
本質上原具有反覆、延續實行之特徵，上訴人基於一個犯罪之決
意，在密切接近之一定時、地持續實行之複次行為，倘依社會通
念，於客觀上認為符合一個反覆、延續性之行為概念者，於刑法
評價上，應僅成立一罪，此即學理上所稱之集合犯之包括一罪。
上訴人上開多次施用毒品行為，該當於集合犯之要件，原審置上
開之規定於不顧，認上訴人上開多次之犯行，為連續犯，而適用
刑法修正前關於連續犯之規定加重其刑，其適用法律，難謂為適
法云云。本件原判決認定上訴人前因施用毒品案件，經台灣板橋
地方法院以九十一年度毒聲字第五四八號裁定令入戒治處所施以
強制戒治，並於民國九十二年二月二十五日執行完畢，仍不知悛
悔，復分別基於施用第一級毒品海洛因之概括犯意，自九十四年
八月四日上午十一時十五分前九十六小時至二十六小時內之某時
起，至九十五年一月十六日止，在台北縣三重市○○街六十一巷
四弄三號、台北縣三重市○○○路一三三巷十三號五樓等住居處
，將海洛因粉末摻水稀釋，約每星期各注射二次。嗣於九十四年
八月三日晚間七時五十分許，在台北縣蘆洲市○○路三八五號嘉
年華汽車旅館二三一號房內為警查獲。又於九十四年十二月十四
日下午四時三十分許，在台北縣三重市○○○路一三三巷十三號
五樓為警查獲，並扣得其所有之注射針筒三支、分裝杓一支。再
於九十五年一月十五日零時十分許，在台北縣三重市○○路○段
一二五巷五三號前為警查獲，並扣得其所有之海洛因殘渣袋五個
（內含微量海洛因，無法稱重）、注射針筒三支等物。復於九十
五年一月十六日下午五時二十分許，在台北縣三重市○○路○段
與大智街口為警查獲，並扣得其所有之海洛因一包（驗餘淨重○
．一七公克、空包裝重○．二三公克）、注射針筒二支等物。另
於九十五年一月二十四日下午四時三十分許，在台北縣三重市○
○○路十二號前為警查獲，並扣得其所有之注射針筒一支等情，
係依憑上訴人所為不利於己之自白，並有白粉一包、海洛因殘渣
袋五個（內含微量海洛因、無法稱重）、供施用毒品海洛因注射
針筒九支、分裝杓一支，及台灣檢驗科技股份有限公司尿液檢驗
報告、法務部調查局鑑定通知書等證據，資以認定上訴人有連續
施用第一級毒品事實，因而撤銷第一審法院之科刑判決，改判依
刑法修正前關於連續犯之規定，論處上訴人連續施用第一級毒品
罪刑（累犯）。已敘明其所憑之證據及認定之理由，並說明學理
上所稱之集合犯之包括一罪，本質上原具有反覆、延續實行之特
徵，立法時予以特別歸類，定為犯罪構成要件行為要素者之謂。
而上訴人之上開多次犯行，各具獨立性與目的性，且犯罪時間緊
接，犯罪構成要件相同，各該行為又均於九十五年七月一日刑法
修正刪除連續犯公布施行前所實施，乃原審依連續犯論處罪刑，
尚難指為違法。上訴意旨徒就原判決已說明之事項為任意指摘，
核與法律規定得為第三審上訴理由之違法情形，不相適合。其就
施用第一級毒品部分之上訴為違背法律上之程式，應予駁回。至
上訴人施用第二級毒品安非他命部分，原審係撤銷第一審關於施
用第二級毒品部分之科刑判決，改判依毒品危害防制條例第十條
第二項之規定論處罪刑，核屬刑事訴訟法第三百七十六條第一款
之案件。既經第二審判決，自不得上訴於第三審法院，上訴人竟
對之提起上訴，顯為法所不許，應予駁回。
據上論結，應依刑事訴訟法第三百九十五條前段，判決如主文。
中　　華　　民　　國　九十六　年　　九　　月　二十八　日
                      最高法院刑事第四庭
                          審判長法官  莊　登　照
                                法官  黃　一　鑫
                                法官  林　秀　夫
                                法官  徐　昌　錦
                                法官  許　錦　印
      本件正本證明與原本無異
                                      書  記  官
中　　華　　民　　國　九十六　年　　十　　月　　二　　日
                                                      Ｚ
